【裁判字號】    97,易緝,64
【裁判日期】    980824
【裁判案由】    詐欺
【裁判全文】
臺灣桃園地方法院刑事判決              97年度易緝字第64號
                                      98年度易字第750號
公  訴  人  臺灣桃園地方法院檢察署檢察官
被      告  庚○○
選任辯護人  廖美智律師
上列被告因詐欺案件，經檢察官提起公訴（90年度偵緝字第463
號）併追加起訴，被告於準備程序進行中對被訴事實為有罪陳述
，經本院告知簡式審判程序意旨，並聽取公訴人及被告之意見後
，本院合議庭裁定由受命法官獨任行簡式審判程序，並判決如下
：
    主  文
庚○○連續意圖為自己不法之所有，以詐術使人將本人之物交付
，處有期徒刑壹年貳月。又連續意圖為自己不法之所有，以詐術
使人將本人之物交付，處有期徒刑伍月。又意圖為自己不法之所
有，以詐術使人將本人之物交付，處有期徒刑參月，應執行有期
徒刑壹年捌月。
    事  實
一、（一）庚○○基於意圖為自己不法所有之概括犯意，於民國
    84 年6月間起，詐以合資購買古董為由，向乙○○、丙○○
    2 人佯稱：其在中國大陸，透過一名李映福教授介紹可買得
    價值不菲之古物，該批古物經廣東省書記黃德旺鑑定過，價
    值上億，因大陸古物不能出口，是透過黃德旺私人快艇由廣
    東送至香港，再由庚○○從香港海關護送至台灣云云，使乙○○、丙○○陷於錯誤，乃於附表所示時間陸續交付附表所
    示之價金，庚○○陸續將附表編號1 至3 所示文物攜回先置
    放於臺灣銀行保管箱，後移置於桃園縣大溪農會保管箱，並
    佯稱：東西暫時不能處理或鑑定，否則會出人命云云，乙○○、丙○○2 人遂未做任何求證，直至庚○○未將所稱之附
    表編號4 文物攜回時，心覺有異，乙○○、丙○○遂將保管
    箱內文物照相，以相片寄送故宮博物院、蘇富比公司鑑定，
    得知為不具價值之文物，始知受騙，乙○○、丙○○遂向庚○○催討償還欠款，嗣庚○○為免東窗事發，明知印鑑不符
    ，仍於86年2 月24日，自行簽發其友人楊麗珍所有但授權庚○○使用之富邦銀行帳號000000000000號，支票號碼244623
    、244624、244625號，面額分為100 萬元、162 萬元、6 萬
    5 千元等支票3 張作為支付，乙○○、丙○○屆期提示未獲
    兌現，庚○○又於86年3 月19日簽發本票TH0000000 、TH00
    00000 、081110，面額分為850 萬、30萬、100 萬，到期經
    提示未獲付款，且庚○○舉家他遷，避不見面，而悉上情。
    （二）86年初，庚○○另意圖為自己不法所有之概括犯意，
    佯稱共同集資購買春秋時代奏板、金鼎等古董為由，向甲○○籌措資金350 萬元，惟庚○○竟未購買古董，反將該筆資
    金悉數花用殆盡，幾經催討，庚○○為免東窗事發，明知印
    鑑不符，86年3 月間，仍自行簽發楊麗珍所有但授權庚○○
    使用之前述富邦銀行帳號000000000000號，支票號碼244636
    、244637 、244638號、244618號，面額分別為38萬、35萬
    、115 萬、115 萬等支票4 張，及86年7 月間，其友人楊麗
    珍所有但授權庚○○簽發之花旗銀行帳號0000000000號，支
    票號碼0000000 、0000000 、0000000 面額分別為15萬等支
    票3 張作為支付，嗣甲○○屆期提示未獲兌現，始知受騙。
    （三）86年2 月28日，庚○○復因經濟困窘，承前意圖為自
    己不法所有之概括犯意，佯以其所有車號R2-0588 號自用小
    客車向丁○○辦理汽車借款15萬，約定月息9 分，原車可使
    用，庚○○並簽定汽車買賣契約且簽發本票票號TH069566號
    ，發票人為庚○○、己○○○，面額15萬元，未料隔日竟未
    履行且不知去向，丁○○始知受騙。（四）庚○○於89年間
    因他人介紹認識戊○○，另基於意圖為自己不法所有之犯意
    ，謊稱其姓名為簡誌豪，於90年6 月5 日，持不知情之黃淑
    銘簽發之付款人為臺灣省合作金庫龍潭支庫，支票號碼為
    NW000 0000號，票面金額為新台幣20萬元，發票日為90年6
    月21日之支票1 張，向戊○○擔保調借現金，並謊稱發票人
    黃淑銘為其媳婦等情，致戊○○信以為真而借予20萬元，未
    料屆期提示支票竟因存款不足而退票，嗣後查知庚○○之真
    實姓名且因詐欺案件羈押，始知受騙。
二、案經被害人乙○○、丙○○、甲○○、丁○○、戊○○訴由
    臺灣桃園地方法院檢察署檢察官偵查起訴。
    理  由
一、本案被告庚○○所犯之詐欺罪，均非法定刑為死刑、無期徒
    刑或最輕本刑3 年以上有期徒刑之罪，亦非高等法院管轄第
    一審之案件，而被告於準備程序中就被訴事實為有罪陳述，
    經本院告知簡式審判程序之旨，並聽取被告與公訴人之意見
    後，本院合議庭乃依刑事訴訟法第273 條之1 第1 項規定，
    裁定由受命法官獨任進行簡式審判程序，合先敘明。
二、訊據被告庚○○對於上開犯罪事實均坦承不諱，就事實欄一
    （一）部分，並據證人即被害人乙○○、丙○○於偵查、審
    理中證述明確，此外復有花蓮區中小企業銀行匯款人乙○○
    匯款回條2 份、台灣銀行匯款人丙○○匯出匯款回條聯、泰
    山鄉農會乙○○匯款申請書（87偵續143 卷第24頁）、富邦
    銀行八德分行90年7 月20日函附84年6 月至8 月對帳單1 份
    （90易1544卷第31頁）、國立故宮博物院85台博登字第528
    號函、蘇富比85年7 月25日函、檢察官至大溪農會保管箱勘
    驗筆錄及照片（87偵緝20卷第16、18-21 、31、36-46 頁）
    、被告開立帳號000000000000號，支票號碼244623、244624
    、244625號，面額分為100 萬元、162 萬元、6 萬5 千元支
    票3 張、桃園縣票據交換所存款不足退票單3 張、富邦銀行
    八德分行說明書（86偵10832 卷第15頁）、富邦銀行楊麗珍
    支票存款開戶申請書（87偵緝21卷第21頁）、商業本票TH0
    000000、TH0000000 、081110共3 張，面額分為850 萬、30
    萬、100 萬（86偵16328 卷第3 頁）在卷可佐，是被告此部
    分詐欺犯行，堪予認定。就事實欄一（二）部分，業據證人
    即被害人甲○○於偵查、審理中證述明確，此外復有富邦銀
    行帳號000000000000號，支票號碼244636、244637、244638
    號、244618號，面額分別為38萬、35萬、115 萬、115 萬等
    支票4 張（89偵11498 卷第16頁）、花旗銀行帳號00000000
    00號，支票號碼0000000 、0000000 、0000000 面額分別為
    15萬等支票3 張、退票理由單3 張（89偵11 498卷第3頁）
    在卷可憑，是被告此部分詐欺犯行，堪予認定。就事實欄一
    （三）部分，業據證人及被害人丁○○於偵查、審理時證述
    綦詳，復有汽車買賣契約書1 份、票號TH069566號，發票人
    為庚○○、己○○○，面額15萬元本票1 張（88他735 號第
    3 、22頁）、本院87年度易字第2790號判決在卷可佐，是被
    告此部分詐欺犯行，堪予認定。就事實欄一（四）部分，業
    據證人即被害人戊○○於偵查、審理中證述，復有證人黃淑
    銘偵查中證述在卷，並有臺灣省合作金庫龍潭支庫，支票號
    碼為NW0000000 號，票面金額為新台幣20萬元，發票日為90
    年6 月21日之支票1 張可資佐證，是被告此部分詐欺犯行，
    堪予認定。依上，足認被告前揭自白與事實相符，堪以採信
    。本件事證明確，應依法論科。
三、核被告先後所為，均係犯刑法第339 條第1 項之詐欺取財罪
    。又按被告於行為後，刑法第56條關於連續犯之規定，業於
    94年1 月7 日經立法院修正刪除，並自95年7 月1 日施行，
    則被告所犯事實欄一（一）（二）（三）各罪，因行為後新
    法業已刪除連續犯之規定，此刪除雖非犯罪構成要件之變更
    ，但顯已影響行為人刑罰之法律效果，自屬法律有變更，依
    新刑法第2 條第1 項前段規定，比較新、舊法結果，仍應適
    用較有利於被告之行為時法律即舊法論以連續犯（最高法院
    95年第8 次刑事庭會議決議參照）。是被告就事實欄一（一
    ）先後多次向告訴人乙○○、丙○○詐取如附表所示金額，
    另就事實欄一（二）（三）先後向告訴人甲○○、丁○○詐
    取金錢之犯行，均時間緊接，所犯屬構成要件相同之罪，均
    係基於詐欺之概括犯意反覆為之，為連續犯，應分別依修正
    前刑法第56條規定論以1 罪，並加重其刑。另與事實欄一（
    四）部分，犯意各別，行為互殊，應分論併罰。至公訴意旨
    雖以被告先後多次向告訴人乙○○、丙○○、甲○○、丁○○、戊○○詐取財物之犯行，均係基於基於概括犯意反覆為
    之，應依修正前刑法第56條規定論以連續犯，惟查：事實欄
    一（一）部分，被告係於84年6 月間以購買古董之名義，先
    後多次向告訴人乙○○、丙○○詐取如附表之金額，與事實
    欄一（二）（三）部分，於86年初以購買古董為由詐騙甲○○，隨後於86年8 月以其所有汽車佯以辦理汽車貸款方式，
    向丁○○詐騙，二者時間相隔近2 年，另與事實欄一（四）
    部分，二者相距之時間，亦相隔約有3 年9 個月之久，均難
    謂時間緊接，要難認係出於「概括犯意」反覆為之，自不能
    依刑法修正前第56條規定均論以連續犯，是此部分公訴意旨
    容有未洽，附此敘明。
四、另被告前經檢察官以87年度偵字第11182 號起訴：「被告庚○○、己○○○明知兩人經濟上已陷於週轉困難，並無給付
    車款之能力，竟於86年2 月28日，共同基於意圖為自己不法
    所有而詐取丁○○財物之犯意聯絡，向丁○○購買車牌號碼
    R2-0588 號自小客車1 部，車款為新台幣100 萬元，於購買
    時，庚○○與己○○○竟隱瞞其經濟上已陷於週轉困難之情
    事，當場交付15萬元與丁○○，使游某不疑有他，將上開車
    輛交予其兩人，並辦理過戶手續，嗣因鄭某兩人屆期不給付
    車款，且逃逸無蹤，游某始知受騙，因認被告庚○○涉犯刑
    法第339 條第1 項之詐欺罪嫌」等語，該案經本院87年度易
    字第2790號判決認定：檢察官起訴上開事實與被告涉犯之犯
    罪事實（即本案事實欄一（三）部分）就詐欺手段及詐欺所
    得之物均不同，因認被告實際涉犯之犯罪事實未經起訴，依
    不告不理之原則，判處被告庚○○就上開事實無罪確定。嗣
    檢察官就事實欄一（三）部分另行起訴，犯罪事實與前案不
    同，顯非同一案件，並無一事不再理，本院自不受上開確定
    判決既判力之拘束，仍得逕予審理判決，併此敘明。
五、爰審酌被告不思以正當工作謀生，竟貪圖不法利益，一再利
    用被害人信任，接連詐取款項花用，惡性不輕，復參酌其智
    識程度、犯罪之手段、動機、目的、犯罪所得金額、對被害
    人所造成損害之程度等一切情狀，及事後與被害人甲○○、
    丁○○、戊○○已達成和解，有調解筆錄、和解筆錄各1 份
    、審理筆錄在卷可稽（97年附民168 號卷、97附民移調275
    號卷、90年易字第1544卷第82頁），各量處如主文所示之刑
    ，並定其應執行之刑（按刑法第51條第5 款有關定應執行刑
    之規定，亦於94年1 月7 日修正公布，並於95 年7月1 日施
    行，經比較新舊法之結果，新修正刑法第51條第5 款，並未
    較有利於行為人，自應依刑法第2 條第1 項前段規定，適用
    修正前刑法第51條第5 款定其應執行之刑），以資懲儆。另
    按「本條例施行前，經通緝而未於中華民國96年12月31日以
    前自動歸案接受偵查、審判或執行者，不得依本條例減刑」
    ，中華民國96年罪犯減刑條例第5 條定有明文。經查：被告
    所為本件犯罪之時間，雖係在96年4 月24日以前，惟其於該
    條例在96年4 月24日施行前之90年11月9 日即因逃匿而經本
    院發布通緝，嗣於97年8 月26日始為警緝獲，再由本院提訊
    審理，並非於96年12月31日前即自動歸案接受偵查、審判或
    執行，則依上開法條之說明，自不得依中華民國96年罪犯減
    刑條例第2 條第1 項第3 款之規定減刑，附此敘明。
據上論斷，應依刑事訴訟法第273 條之1 第1 項、第299 條第1
項前段、刑法第2 條第1 項前段、第339 條第1 項、修正前刑法
第56條、第51條第5 款，罰金罰鍰提高標準條例第1 條前段，判
決如主文。
本案經檢察官吳佳美到庭執行職務。
中    華    民    國    98    年    8     月    24     日
                  刑事第八庭    法  官  張瓊華
以上正本證明與原本無異。
如不服本判決應於收受判決後10日內向本院提出上訴書狀，並應
敘述具體理由。其未敘述上訴理由者，應於上訴期間屆滿後20日
內向本院補提理由書 (均須按他造當事人之人數附繕本)「 切勿
逕送上級法院」。
                                書記官  李宜娟
中    華    民    國    98    年    8     月    25    日
附表
┌──┬───────┬───────────┬───────────┐
│編號│ 匯款時間     │  佯稱古物內容        │乙○○、丙○○匯款金額│
│    │              │                      │（單位：新台幣）      │
├──┼───────┼───────────┼───────────┤
│ 1  │ 84年6月間    │鎏金佛像（詐稱南北朝皇│價金共570 萬元，由林松│
│    │              │陵出土古物）          │澤出資300 萬元，丙○○│
│    │              │                      │出資270 萬元          │
├──┼───────┼───────────┼───────────┤
│ 2  │ 84年6月間    │翡翠器皿              │乙○○出資50萬元      │
├──┼───────┼───────────┼───────────┤
│ 3  │ 84年6月間    │碗公（詐稱為明朝八大瘸│丙○○出資70萬（檢察官│
│    │              │子所製）              │誤載為250 萬元）      │
├──┼───────┼───────────┼───────────┤
│ 4  │ 84年7月間    │鎏金佛像（詐稱為南北│乙○○出資310萬元     │
│    │              │朝晚期作品）          │                      │
│    │              │御花瓶（詐稱為乾隆皇│                      │
│    │              │帝所持用              │                      │
├──┼───────┼───────────┼───────────┤
│ 5  │ 84年8月間    │鎏金佛像、象牙        │丙○○出資120 萬元，林│
│    │              │                      │松澤出資292 萬        │
└──┴───────┴───────────┴───────────┘
附錄本案論罪科刑法條：
中華民國刑法第339 條第1項（普通詐欺罪）
意圖為自己或第三人不法之所有，以詐術使人將本人或第三人之
物交付者，處5 年以下有期徒刑、拘役或科或併科1 千元以下罰
金。


司法院資訊處製作；財團法人民間司法改革基金會備份。
